【裁判字號】    97,訴,2380
【裁判日期】    971231
【裁判案由】    殺人未遂等
【裁判全文】
臺灣板橋地方法院刑事判決              97年度訴字第2380號
公  訴  人  臺灣板橋地方法院檢察署檢察官
被      告  甲○○
指定辯護人  本院公設辯護人丙○○
上列被告因家暴殺人未遂等案件，經檢察官提起公訴（96年度偵
字第29242 號、97年度偵字第1468號），本院判決如下：
    主    文
甲○○犯恐嚇危害安全罪，累犯，處拘役貳拾日，如易科罰金，
以新台幣壹仟元折算壹日。
被訴殺人未遂部分公訴不受理。
    事    實
一、甲○○前於民國92年間，因犯違反著作權法案件，經本院於
    95年3 月13日，以94年度易字第485 號判處有期徒刑5 月確
    定，並於同年4 月21日易科罰金執行完畢。又係乙○○之叔
    父，2 人間具有家庭暴力防治法第3 條第4 款所定之家庭成
    員關係，詎於96年9 月16日晚上10時30分許，在其位於臺北
    縣板橋市○○街53巷118 號住處，因受乙○○言語頂撞而與
    之發生爭執，竟基於恐嚇之犯意，向乙○○恫嚇稱：「如果
    你沒有跪著求我，我今天就讓你死在這裡。」等語，以此加
    害生命之事恐嚇乙○○，致生危害於安全，嗣因乙○○報警
    處理，始查獲上情。
二、案經臺北縣政府警察局海山分局報請臺灣板橋地方法院檢察
    署檢察官偵查起訴。
    理    由
壹、按被告以外之人於審判外之陳述，雖不符前4 條之規定，而
    經當事人於審判程序同意作為證據，法院審酌該言詞陳述或
    書面陳述作成時之情況，認為適當者，亦得為證據，刑事訴
    訟法第159 條之5 定有明文；其立法理由在於傳聞證據未經
    當事人之反對詰問予以核實，乃排斥其證據能力。惟當事人
    如放棄對原供述人之反對詰問權，於審判程序表示同意該等
    傳聞證據可作為證據，此時，法院除認該傳聞證據欠缺適當
    性外，自可承認其證據能力。經查，關於下列引用屬於審判
    外陳述之傳聞證據，公訴人、被告甲○○及其辯護人於審判
    程序均同意作為證據，且經本院審酌該證據作成情況亦無不
    適當之情形，是依上開規定，認得作為本案證據。
貳、有罪部分：
一、上揭犯罪事實，業據被告於本院審理時坦承不諱，核與告訴
    人即證人乙○○、證人徐湘婷、羅文達於警詢之證述及偵查
    中之結證均大致相符，足認被告之自白係與事實相符，堪予
    採信。從而，被告恐嚇部分事證明確，其犯行洵堪認定。
二、按家庭暴力者，謂家庭成員間實施身體或精神上不法侵害之
    行為；又家庭暴力罪者，謂家庭成員間故意實施家庭暴力行
    為而成立其他法律所規定之犯罪，家庭暴力防治法第2 條第
    1 項、第2 項分別定有明文。本案被告係告訴人乙○○之叔
    父，2 人係屬家庭暴力防治法第3 條第4 款規定之家庭成員
    ，故被告恐嚇告訴人，已屬家庭成員間實施精神不法侵害行
    為，即為家庭暴力防治法第2 條第1 項所稱之家庭暴力，且
    構成刑法上之恐嚇危害安全罪，惟因家庭暴力防治法並無罰
    則之規定，而應依刑法恐嚇危害安全罪之規定予以論罪科刑
    。是核被告所為，係犯刑法第305 條之恐嚇危害安全罪。又
    被告有犯罪事實欄所載之犯罪科刑紀錄，於95年4 月21日執
    行完畢，有臺灣高等法院被告前案紀錄表1 份可憑，其於有
    期徒刑執行完畢後，5 年內再犯本案有期徒刑以上之罪，為
    累犯，應依法加重其刑。
三、爰審酌被告與告訴人乙○○為叔姪關係，對於所生糾紛，本
    應以理性、和平手段與態度解決，以維持家族成員間情感，
    竟因晚輩言語頂撞，即對告訴人為本案犯行，所為欠缺法治
    觀念；惟念其係因酒後情緒激動，一時失控，且犯後終能坦
    承犯行，頗有悔意，並已獲告訴人原諒（見本院卷第46頁）
    ，及其素行等一切情狀，量處如主文所示之刑，並諭知易科
    罰金之折算標準，以示懲儆。
參、不受理部分：
一、公訴意旨略以：被告雖能預見以菜刀揮砍他人身體要害部位
    ，可能致生死亡結果，卻仍基於殺害告訴人于嘉麟亦不違反
    其本意之不確定故意，於96年6 月23日深夜0 時30分許，在
    前述住處1 樓樓梯口，手持家中廚房菜刀揮砍告訴人，致告
    訴人受有頭部2 處、左手掌、前胸等處撕裂傷，嗣因告訴人
    及時就醫，始未因流血過多釀致死亡結果，因認被告涉犯刑
    法第271 條第2 項、第1 項之殺人未遂罪嫌。
二、按犯罪事實應依證據認定之，無證據不得認定其犯罪事實，
    刑事訴訟法第154 條第2 項定有明文。次按殺人與傷害之區
    別，應以有無殺意為斷，即行為人於下手時有無決意取被害
    人生命為準，至於被害人受傷處是否致命部位，及傷痕多寡
    、輕重為何等，亦僅得供審判者心證之參考，究不能據為絕
    對之標準；行為人於行為當時，主觀上是否有殺人之故意，
    除應斟酌其使用之兇器種類、攻擊之部位、行為時之態度、
    表示外，尚應深入觀察行為人與被害人之關係、衝突之起因
    、行為當時所受之刺激、下手力量之輕重，被害人受傷之情
    形及行為人事後之態度等各項因素綜合予以研析，殊不能僅
    以口頭之詞語，遽認其必有殺人之犯意，最高法院20年非字
    第104 號、78年台上字第5216號著有判例可資參照。
三、本件檢察官認被告涉犯刑法第271 條第2 項、第1 項之殺人
    未遂罪嫌，無非係以被告供述、告訴人即證人于嘉麟之證述
    、亞東紀念醫院診斷證明書、亞東紀念醫院97年4 月23日亞
    歷字第0976410224號函文暨所附告訴人病歷影本各1 份、扣
    案菜刀1 把，資為論據。訊據被告則堅決否認有何殺人之犯
    意，辯稱：告訴人是我同胞手足，我不可能要殺他，當時是
    因為2 人拉扯時，告訴人要搶我手上的刀，所以才會受傷，
    我沒有要殺他的意思等語。
四、經查：檢察官雖據上開亞東醫院斷證明書記載傷勢及函文所
    載「如病患未及時就醫，有失血過多致死可能。」等語，推
    論被告有殺人之犯意。惟揆諸同函之說明及卷附告訴人于嘉
    麟之病歷記載，告訴人傷口各部位之長、寬、深，分別為頭
    皮2 處為：4cm ×1cm ×1cm 、9cm ×1cm ×1cm 、前胸為
    ：13cm×0.8cm ×0.8cm 、左手掌為：3cm ×1cm ×1cm ，
    可見告訴人受傷部位雖有2 處在頭部，然與其餘傷口均屬皮
    膚淺層裂傷，並未傷及重要血管及器官，堪認被告當時下手
    非重，是其辯稱告訴人傷勢係雙方拉扯所致，應屬可信，則
    告訴人證稱：被告砍我時下手極重又狠，是我極力閃躲才未
    死云云（見偵(一)卷第61頁），即非可採。又被告雖係持足以
    取人性命之菜刀傷害告訴人，惟就卷附照片以觀（見偵(一)卷
    第27至29頁），現場遺留之血跡份量非多，而與告訴人所證
    ：我當時流了很多血云云（見偵(一)卷第61頁）不符，益徵告
    訴人所受者並非足以致命之傷勢，及被告下手時並非意在取
    人性命。參以告訴人與被告有手足之情，雖平日感情不睦，
    然並無仇怨（見偵(一)卷第9 頁告訴人警詢筆錄），又經胞兄
    徐有麟勸架後，即停手並任由告訴人離去報警，未再追砍告
    訴人，則經告訴人證述在卷（見偵(一)卷第67頁），足見被告
    非但無殺害告訴人之動機，亦無殺人之故意，其所為僅在傷
    害告訴人而已。
五、綜上所述，本院審酌告訴人所受傷勢非多，亦非致命部位，
    而被告與告訴人係兄弟、彼此無宿怨，及被告經勸阻即離去
    等情，復查無其他積極證據可資證明被告有何殺人未遂犯行
    ，認被告辯稱其無殺人之故意等語，應堪採信。是核被告所
    為，係犯刑法第277 條第1 項之傷害罪，公訴人認被告係犯
    刑法第271 條第2 項、第1 項之殺人未遂罪嫌，容有未洽（
    惟本件非屬科刑或免刑判決，尚無變更起訴法條之問題，最
    高法院71年度台上字第6600號判決要旨可資參照）。
六、按告訴乃論之罪，告訴人於第一審辯論終結前，得撤回其告
    訴；又告訴經撤回者，法院應諭知不受理之判決，刑事訴訟
    法第238 條第1 項、第303 條第3 款分別定有明文。本件經
    檢察官提起公訴，認被告係犯刑法第271 條第2 項、第1 項
    之殺人未遂罪；惟本院認被告所為應係犯同法第277 條第1
    項之普通傷害罪，已如前述，又該罪依同法第287 條前段之
    規定，須告訴乃論，而告訴人于嘉麟已遞狀表明撤回告訴之
    意，此有告訴人於97年12月9 日書立之刑事撤回告訴狀1 紙
    在卷可稽（見院卷第70頁）。揆諸前揭法條，爰就此部分逕
    為不受理之諭知。
據上論斷，應依刑事訴訟法第299 條第1 項前段、第303 條第3
款，刑法第305 條、第47條第1 項、第41條第1 項前段，刑法施
行法第1 條之1 ，判決如主文。
本案經檢察官彭聖斐到庭執行職務。
中    華    民    國    97    年    12    月    31    日
                  刑事第十一庭  審判長法  官  彭全曄
                                      法  官  陳正昇
                                      法  官  洪珮婷
以上正本證明與原本無異。
如不服本判決應於收受本判決後10日內向本院提出上訴書狀，並
應敘述具體理由。
                                      書記官  陳永訓
中    華    民    國    97    年    12    月    31    日
附錄本案論罪科刑法條全文：
中華民國刑法第305條（恐嚇危害安全罪）
以加害生命、身體、自由、名譽、財產之事，恐嚇他人致生危害
於安全者，處2 年以下有期徒刑、拘役或3 百元以下罰金。


司法院資訊處製作；財團法人民間司法改革基金會備份。
